【裁判字號】    97,財管,7
【裁判日期】    970312
【裁判案由】    指定遺產管理人
【裁判全文】
臺灣高雄地方法院民事裁定              97年度財管字第7 號
聲  請  人  財政部高雄市國稅局
法定代理人  甲○○
被繼承人    丁○○
上聲請人聲請選任被繼承人丁○○之遺產管理人事件，本院裁定
如下：
    主  文
選任楊譜諺律師為被繼承人丁○○（男，民國○○年○ 月○ 日生，
身分證統一編號：Ｚ000000000號）之遺產管理人。
程序費用新台幣壹仟元由被繼承人丁○○之遺產負擔。
    理  由
一、按繼承開始時，繼承人之有無不明者，由親屬會議於1 個月
    內選定遺產管理人，並將繼承開始及選定遺產管理人之事由
    ，向法院報明；無親屬會議或親屬會議未於前條所定期限內
    選定遺產管理人者，利害關係人或檢察官，得聲請法院選任
    遺產管理人，並由法院依前項規定為公示催告，民法第1177
    條、第1178條第2 項分別定有明文。
二、本件聲請意旨略以：緣被繼承人丁○○（男，民國○○年○ 月
    ○ 日生，身分證統一編號：Ｚ000000000號，生前住高雄市○
    ○區○○街3 巷18號）於95年11月14日死亡，依民法第1147
    條之規定為繼承之開始，惟依民法第1138條及第1140條規定
    之各順序繼承人均已拋棄其繼承權，有鈞院96年10月16日雄
    院隆家敦95繼3039字第50339 號通知核准備查在案。查丁○
    ○遺有財產及應繳納之稅捐，故有選任遺產管人之必要，為
    此提起本件聲請，並請求指定財政部國有財產局臺灣南區辦
    事處為丁○○之遺產管理人等語。
三、查聲請人主張之前揭事實，業據其提出丁○○之死亡除戶戶
    籍資料、財產歸屬資料清單、所得資料清單、欠稅明細資料
    查詢、繼承系統表、拋棄繼承通知影本各1 件、戶籍資料13
    紙為證，又被繼承人丁○○確已於95年11月14日死亡，其胞
    兄乙○○、戊○○、胞妹丙○○均已拋棄繼承之事實，業據
    本院依職權調閱本院95年度繼字第3039號拋棄繼承事件卷宗
    核閱無訛，堪信屬實。則丁○○之遺產繼承人既均已拋棄繼
    承，親屬會議亦無指定遺產管理人，揆諸首揭法條規定與前
    開說明，聲請人為丁○○之債權人，自有利害關係，其向本
    院聲請選定遺產管理人，自屬有據。
四、次查，本院向財政部國有財產局臺灣南區辦事處（以下簡稱
    南區辦事處）函詢是否同意擔任本件被繼承人丁○○之遺產
    管理人，南區辦事處函覆本院略以：「... 本案倘被繼承人
    丁○○之合法繼承人均拋棄繼承，則可能遺債大於遺產，國
    庫對其遺產已無期待利益。本處係認為不適宜擔任遺產管理
    人。又本處係國有財產之管理機關，國庫對於無人承認之遺
    產向有期待權，倘被繼承人尚有剩餘遺產得以歸屬國庫，則
    適宜選任本處為遺產管人」等節，此有南區辦事處97年1 月
    25日台財產南接字第0970001406號函文1 份在卷可參。依上
    開函文資料可知，足認南區辦事處並無意願擔任本件被繼承
    人丁○○之遺產管理人甚明。
五、本院審酌丁○○之繼承人既均已拋棄繼承，於法律上已無義
    務就丁○○之遺產再為管理。本院另審酌具律師身分之人，
    受有法律之專業訓練，嫻熟公示催告、強制執行等相關法律
    程序，且對於遺產管理人依法應盡之管理職責，當較一般未
    受法學訓練之民眾更為明瞭，是如將丁○○之遺產交由律師
    管理，應有利於處理後續之遺產問題，亦利於債權人債權之
    實現，且律師之行止均受有律師法之規範，其執行遺產管理
    人之職務更能公正適法，應適於擔任遺產管理人職務。而經
    本院參考高雄律師公會願意擔任法院遺產人名單，並徵詢楊
    譜諺律師之意願，其表示願意擔任本件遺產管理人，此有高
    雄律師公會願意擔任法院遺產人名單、本院97年3 月3 日電
    話記錄、楊譜諺律師陳報狀各1 份在卷可佐。從而，本院為
    利於管理及處理丁○○後續之遺產及債務問題，爰依法選任
    楊譜諺律師為丁○○之遺產管理人。
六、依非訟事件法第157 條、第24條第1項，裁定如主文。
中    華    民    國    97    年    3     月    12    日
                  家事法庭法  官  廖家陽
以上正本證明與原本無異。
如對本裁定抗告須於裁定送達後10日內向本院提出抗告狀。
中    華    民    國    97    年    3     月    12    日
                          書記官  徐錦純


司法院資訊處製作；財團法人民間司法改革基金會備份。
